【裁判字號】    98,訴緝,9
【裁判日期】    990226
【裁判案由】    重傷害等
【裁判全文】
臺灣士林地方法院刑事判決               98年度訴緝字第9號
    公  訴  人  臺灣士林地方法院檢察署檢察官
    被      告  丙○○
    指定辯護人  本院公設辯護人甲○○
上列被告因傷害等案件，經檢察官提起公訴（96年度偵字第3067
號），本院判決如下：
    主  文
丙○○犯傷害致人重傷罪，處有期徒刑參年陸月。
    事  實
一、丙○○與乙○○（按於民國96年11月17日因他故死亡，經本
    院另為不受理判決）係朋友，兩人於民國96年1 月19日凌晨
    5 時許，在臺北縣汐止市○○○路○ 段北二高橋下往基隆市
    方向之貨櫃屋內，因細故發生爭執，竟均基於普通傷害之犯
    意，丙○○並在客觀上能預見持空酒瓶毆打人體之頭部，將
    可能造成重傷害之結果而主觀上未預見，雙方發生互毆，乙
    ○○因遭丙○○持空酒瓶毆打，受有左側顏面頭皮及上下眼
    瞼複雜性撕裂傷併軟組織缺損、左眼角膜表皮破損、右眼球
    破裂（急診送醫時右眼視力僅至眼前20公分處辨手動）、頭
    部外傷、鼻骨骨折、左拇指指甲缺損及右手第4 指撕裂傷之
    傷害，手術治療後右眼最佳視力僅矯正至眼前40至50公分處
    辨手動，而受視能嚴重減損之重傷害，另丙○○則遭乙○○
    徒手毆打，受有頭部外傷、額頭裂傷及右手撕裂傷之傷害。
二、案經乙○○訴由臺北縣政府警察局汐止分局報告臺灣士林地
    方法院檢察署檢察官偵查起訴。
    理  由
一、本判決認定事實所引用之證據資料，未據當事人及辯護人於
    本院最後審理期日調查證據時爭執其證據能力（見本院99年
    2 月4 日審理筆錄），本院審酌該等言詞供述及書面作成時
    之情況認為適當，依刑事訴訟法第159 條之5 之規定，均有
    證據能力，合先敘明。
二、訊據被告丙○○固坦承有與告訴人乙○○於酒後互毆，並致
    告訴人受有如事實欄所載傷勢之事實，惟矢口否認有何傷害
    致重傷之犯行，辯稱：當天伊與乙○○一起喝蔘茸酒4 、5
    瓶，是乙○○先打伊，所以伊有拿空酒瓶打他，至於打到他
    何部位，因伊當時酒醉沒有印象，伊與乙○○兩邊都有受傷
    ，為何要判伊重傷害云云。辯護人另為被告辯護稱：本件無
    法得悉乙○○視力是否已達嚴重減損或喪失之情形，被告之
    行為與傷害致重傷罪之構成要件不符。
三、經查：
(一)、被告丙○○與告訴人乙○○於96年1 月19日凌晨5 時許，在
    臺北縣汐止市○○○路○ 段北二高橋下往基隆市方向之貨櫃
    屋內，因細故爭執而雙方互毆，乙○○遭被告持空酒瓶毆打
    ，受有左側顏面頭皮及上下眼瞼複雜性撕裂傷併軟組織缺損
    、左眼角膜表皮破損、右眼球破裂、頭部外傷、鼻骨骨折、
    左拇指指甲缺損及右手第4 指撕裂傷之傷害，被告遭乙○○
    徒手毆打，受有頭部外傷、額頭裂傷及右手撕裂傷之傷害等
    情，為被告所自承，且經證人乙○○於警詢及偵查中證述綦
    詳（見96年度偵字第3067號偵查卷第6 至8 、9 至11頁之96
    年1 月27日、2 月5 日警詢筆錄，同上偵查卷第38至39、61
    至62頁之96年3 月20日、4 月24日偵訊筆錄），並經證人即
    案發時在場之王龍正於警詢中證稱：丙○○與乙○○是於96
    年1 月18日晚上，到臺北縣汐止市○○○路○ 段北二高橋下
    往基隆市方向之貨櫃屋來找伊喝酒聊天，丙○○與乙○○皆
    有喝酒，伊沒有喝酒，96年1 月19日凌晨5 時許，丙○○與
    乙○○因聊天討論女人時起爭執，雙方互毆，伊親眼看到丙
    ○○拿喝完的酒瓶毆打乙○○之頭部成傷，伊立即至馬路上
    請路人幫忙叫救護車等語（見同上偵查卷第16至18頁之96年
    1 月26日警詢筆錄）綦詳，復有乙○○之國泰綜合醫院汐止
    分院96年1 月23日、3 月29日、5 月9 日診斷證明書各1 紙
    及病歷（見同上偵查卷第19、47至58、73、74頁，及本院98
    年度訴緝字第9 號審理卷）、乙○○之受傷相片3 紙（見同
    上偵查卷第75至76頁）、丙○○之國泰綜合醫院汐止分院96
    年2 月22日診斷證明書1 紙及病歷（見同上偵查卷第20、98
    至126 頁）附卷可稽；又被告丙○○與告訴人乙○○為朋友
    關係，雙方並無仇恨宿怨乙情，則經被告丙○○供述、證人
    乙○○及王龍正證述在案（見同上偵查卷第18頁之96年1 月
    26日警詢筆錄、第39頁之96年3 月20日偵訊筆錄），衡諸常
    情，被告當無因酒後偶發爭執即欲致乙○○重傷害之動機，
    是本件被告傷害乙○○之行為固屬暴戾，然應僅有普通傷害
    而無重傷害之主觀故意，惟其行為導致乙○○受有上開傷勢
    之結果，洵堪認定。
(二)、次查依卷附國泰綜合醫院汐止分院98年3 月31日（98）汐管
    歷字第338 號函檢附之告訴人乙○○之病歷明載：乙○○於
    96年1 月19日急診送醫時右眼球破裂，右眼視力僅至眼前20
    公分處辨手動，經手術修補後住院至96年2 月10日出院，後
    續接受眼科門診追蹤治療，於96年5 月14日最後1 次就診時
    ，右眼最佳視力僅矯正至眼前40至50公分處辨手動等情（見
    本院98年度訴緝字第9 號審理卷）。而按95年7 月1 日修正
    施行之刑法第10條第4 項第1 款至第5 款增列「嚴重減損」
    字樣，將原屬普通傷害之嚴重減損機能劃歸改列重傷害之範
    疇，修正理由揭明：本條第4 項第1 至5 款原係有關生理機
    能重傷之規定，第6 款則為關於機能以外身體與健康重傷之
    規定，第1 款至第5 款均以毀敗為詞，依實務上之見解，關
    於視能、聽能等機能，須完全喪失機能，始符合各該款要件
    ，如僅減損甚或嚴重減損效能並未完全喪失機能者，縱有不
    治或難治情形，亦不能適用同條項第6 款規定，仍屬普通傷
    害之範圍（參照最高法院25年上字第4680號、30年上字第
    445 號、40年臺上字第73號判例），既與一般社會觀念有所
    出入，而機能以外身體或健康倘有重大不治或難治情形之傷
    害，則又認係重傷（第6 款），兩者寬嚴不一，已欠合理，
    且普通傷害法定最高刑度為3 年有期徒刑（參見第277 條第
    1 項），而重傷罪法定刑最低刑度為5 年有期徒刑（參見第
    278 條第1 項），兩罪法定刑度之輕重甚為懸殊，故嚴重減
    損機能仍屬普通傷害，實嫌寬縱，不論就刑法對人體之保護
    機能而言，抑依法律之平衡合理之精神而論，均宜將嚴重減
    損生理機能納入重傷定義，爰於第4 項第1 款至第5 款增列
    「嚴重減損」字樣，以期公允等語，是於95年7 月1 日修正
    刑法施行後，嚴重減損1 目之視能，亦屬重傷害；查本件告
    訴人乙○○因被告丙○○前揭傷害之行為而致右眼球破裂，
    於案發當日急診送醫時，右眼視力僅至眼前20公分處辨手動
    ，明顯較正常之視能減弱，且依卷內病歷資料僅顯示乙○○
    經治療後，右眼最佳視力矯正至眼前40至50公分處辨手動，
    而無證據顯示乙○○之視力得經治療回復至正常視能水準，
    被告丙○○之傷害行為顯導致乙○○之視能嚴重減損，該當
    於刑法第10條第4 項第1 款所規定之「重傷」定義，亦無疑
    義。
(三)、再按刑法上之加重結果犯，以行為人對於加重結果之發生在
    客觀上有預見之可能為足（最高法院61年臺上字第289 號、
    91年臺上字第50號判例意旨參照）。查頭部乃人體重要部位
    之一，構造甚為脆弱，倘以空酒瓶擊打，在客觀上足以造成
    人身體之傷害，並可能因此導致重傷害之結果，為一般人客
    觀上所能預見；而被告雖稱於案發當時酒醉云云，然依被告
    就案發經過詳細陳稱：當天伊與乙○○一起喝蔘茸酒4 、5
    瓶，是乙○○先打伊，所以伊有拿空酒瓶打他等情（見本院
    99年2 月4 日審理筆錄），實難認被告於行為時有何注意能
    力喪失或減低之情形。是本件被告之傷害行為雖無法認定有
    重傷害之故意，然對於乙○○重傷害結果之發生，在客觀上
    有預見之可能，縱其主觀上未預見，亦應對其傷害行為造成
    之重傷害加重結果負責甚明。
(四)、綜上，本件被告傷害致重傷之犯行，事證明確。
四、核被告所為，係犯刑法第277 條第2 項後段之傷害致重傷罪
    。被告如前述就本件案發經過陳述綦詳，亦無證據顯示其於
    行為時有因精神障礙或其他心智缺陷，致辨識其行為違法或
    依其辨識而行為之能力，有不能、欠缺或顯著降低之情形，
    自無依刑法第19條第1 、2 項減免罪責之問題，併為敘明。
    爰審酌被告僅因細故爭執，即持客觀上具危險性之空酒瓶毆
    打告訴人乙○○，致告訴人受有嚴重傷勢，與被告所受傷勢
    至為懸殊，且被告於事發後並未與告訴人達成和解，經告訴
    人家屬丁○○於審理中陳稱：被告致告訴人受有極大之痛苦
    ，請求對被告從重量刑等語（見本院99年2 月4 日審理筆錄
    ），暨被告犯罪之動機、目的、手段、生活狀況、品行、智
    識程度等一切情狀，量處如主文所示之刑。末查被告毆打告
    訴人時使用之空酒瓶並未扣案，且無證據顯示為被告所有，
    爰不予宣告沒收。
據上論斷，應依刑事訴訟法第299 條第1 項前段，刑法第277 條
第2 項，判決如主文。
本案經檢察官葉乃瑋到庭執行職務。
中    華    民    國    99    年    2     月    26    日
                  刑事第三庭審判長法  官  李  育  仁
                                  法  官  劉  育  琳
                                  法  官  孫  曉  青
上正本證明與原本無異。
如不服本判決應於送達後10日內向本院提出上訴狀。
                                  書記官  林  蔚  菁
中    華    民    國    99    年    2     月    26    日
附錄本案論罪科刑法條全文
中華民國刑法第277條
傷害人之身體或健康者，處3 年以下有期徒刑、拘役或1 千元以
下罰金。
犯前項之罪因而致人於死者，處無期徒刑或7 年以上有期徒刑；
致重傷者，處3 年以上10年以下有期徒刑。

司法院資訊處製作；財團法人民間司法改革基金會備份。
